【裁判字號】    95,交易,644
【裁判日期】    951130
【裁判案由】    公共危險等
【裁判全文】
臺灣臺北地方法院刑事判決             95年度交易字第644號
公  訴  人  臺灣臺北地方法院檢察署檢察官
被      告  乙○○
上列被告因公共危險案件，經檢察官提起公訴（95年度偵字第15
258號），本院改行簡式審判程序，判決如下：
    主  文
乙○○服用酒類，不能安全駕駛動力交通工具而駕駛，處拘役伍
拾伍日，如易科罰金，以銀元佰元即新臺幣玖佰元折算壹日。
    事  實
乙○○於民國95年6月14日下午，在臺北市萬華區工地與友人飲
用威士比酒類後，已達不能安全駕駛動力交通工具之程度，竟枉
顧公眾之安危，猶於當日下午5時許，駕駛車牌號碼238-NJ號營
業小客車，自上址出發，行經臺北市萬華區光復橋時，因飲酒致
注意力無法集中，撞及前方由甲○○所騎乘之車牌號碼EGX-301
號重型機車，甲○○因而人車倒地，受有下巴撕裂傷、手腳多處
挫傷等傷害 (傷害部分業據撤回告訴)。嗣經警於同日下午6時許
，對其施以酒精濃度測試，測得呼氣所含酒精濃度值達每公升0.
61毫克，而查悉上情。
    理  由
一、訊據被告乙○○對上開犯罪事實坦承不諱，核與證人即告訴
    人甲○○於警詢、檢察官偵查中指訴情節相符，有各該筆錄
    在卷可稽；且被告經警於同日下午6時許，對其施以酒精濃
    度測試，測得呼氣所含酒精濃度值達每公升0. 61毫克乙節
    ，亦有酒精濃度測試紙一紙在卷可參。按人飲酒後，雖酒精
    濃度與飲酒量、體重、性別以及飲酒代謝時間均有關聯，但
    大致上均係與飲酒後酒精濃度有密切關係。而刑法第185條
    之3服用毒品、麻醉藥品、酒類或其他相類之物，不能安全
    駕駛交通動力工具之認定標準，係採「抽象危險犯」，不以
    發生具體危險為必要，參考德國、美國之認定標準，對於酒
    精濃度呼氣已達每公升0.55毫克（0.55MG/L）或血液濃度達
    0.11％以上，肇事率為一般正常人之10倍，自應認為已達「
    不能安全駕駛」之標準，有法務部88年5月18日法88檢字第
    001669號函公告可憑；再當人飲酒後，若以呼氣酒精濃度測
    試器測得之呼氣濃度達到每公升達0.5毫克者，有反應較慢
    、感覺減低、影響駕駛之現象，亦有行政院國軍退除役官兵
    輔導委員會臺北榮民總醫院88年8月5日北總內字第2686 8
    號函及附件敘述甚明。再參以被告確因酒後注意力無法集中
    而肇事，致告訴人受傷乙情，堪認被告確已達不能安全駕駛
    動力交通工具之程。此外，復有臺北市政府警察局萬華分局
    刑法第185條之3案件測試觀察紀錄表、臺北市政府警察局舉
    發違反道路交通管理事件通知單、現場照片等附卷可佐，足
    認被告自白與事實相符，犯行堪以認定，應予依法論科。
二、被告行為後，刑法業於94年2月2日修正公布，95年7月1日起
    施行。按行為後法律有變更者，適用行為時之法律，但行為
    後之法律有利於行為人者，適用最有利於行為人之法律，修
    正後刑法第2條第1項定有明文。此條規定係規範行為後法律
    變更所生新舊法律比較適用之準據法，本身尚無新舊法比較
    之問題，於新法施行後，應一律適用新法第2條第1項之規定
    ，為「從舊從輕」之比較。而本次法律變更，比較時應就罪
    刑有關之共犯、未遂犯、想像競合犯、牽連犯、連續犯、結
    合犯，以及累犯加重、自首減輕暨其他法定加減原因（如身
    分加減）與加減例等一切情形，綜其全部罪刑之結果而為比
    較（最高法院95年5月23日95年度第8次刑事庭會議決議參照
    ）。經查：
  (一)刑法第185條之3公共危險罪，法定刑罰金部分，依修正後刑
    法施行法第1條之1、修正後刑法第33條第5款之規定，所得
    科處之最高額為新臺幣9萬元，最低為新臺幣1,000元，惟依
    被告行為時之刑法第33條第5款規定，本罪之罰金刑折算為
    新臺幣後，最高額雖與新法相同，惟最低額僅新臺幣3元。
    比較修正前、後之刑罰法律，修正前之法律對被告並無不利
    。
  (二)關於易科罰金之折算標準，依被告行為時之刑法第41條第1
    項、罰金罰鍰提高標準條例第2條規定，係以銀元100元、
    200元或300元，即新臺幣300元、600元或900元折算1日；依
    修正後刑法第41條第1項，則係以新臺幣1,000元、2,000 元
    或3,000元折算1日，經比較新舊法，以被告行為時之法律對
    被告較為有利。
  (三)綜上法律修正前、後之整體比較，揆諸前揭最高法院決議及
    修正後刑法第2條第1項之「從舊從輕」原則，適用94年2月2
    日修正前之刑罰法律，對被告較為有利，自應適用修正前刑
    法及罰金罰鍰提高標準條例等相關規定。
三、核被告所為，係犯修正前刑法第185條之3服用酒類不能安全
    駕駛動力交通工具而駕駛罪。爰審酌被告身為職業駕駛，猶
    枉顧公眾安全於酒後駕車，並因而肇事，惟犯後坦承犯行，
    尚具悔意，且屬輕度肢障，有中華民國身心障礙手冊影本附
    卷可考，及其犯罪之手段、智識程度等一切情狀，量處如主
    文所示之刑，並諭知易科罰金之折算標準。另被告於肇事後
    ，固自行前往臺北市政府警察局萬華分局西園路派出所就業
    務過失傷害犯行自首，惟於製作筆錄過程中，經警自被告身
    上聞得酒味，施以酒測後，始發覺本件公共危險犯行，有被
    告之警詢筆錄在卷可稽，此部分自不符合自首要件，附此敘
    明。
據上論斷，應依刑事訴訟法第273條之1第1項、第299條第1項前
段，刑法第2條第1項前段，修正前刑法第185條之3、第41條第1
項前段，修正前罰金罰鍰提高標準條例第2條，現行法規所定貨
幣單位折算新臺幣條例第2條，判決如主文。
本案經檢察官黃美嘉到庭執行職務
中    華    民    國    95    年    11    月    30    日
                      臺灣臺北地方法院交通法庭
                              法  官  宋松璟
上正本證明與原本無異。
如不服本判決，應於判決送達後10日內向本院提出上訴狀（應抄
                              書記官  謝韻華
中    華    民    國    95    年    12    月    01    日
附錄本案論罪科刑法條
中華民國刑法第185條之3
（重大違背義務致交通危險罪）
服用毒品、麻醉藥品、酒類或其他相類之物，不能安全駕駛動力
交通工具而駕駛者，處1年以下有期徒刑、拘役或3萬元以下罰金
。


司法院資訊處製作；財團法人民間司法改革基金會備份。
